臺灣臺中地方法院刑事判決　　　　　　　96年度易字第5945號
公　訴　人　臺灣臺中地方法院檢察署檢察官
被　　　告　乙○○
上列被告因詐欺案件，經檢察官聲請以簡易判決處刑（96年度偵
緝字第2987號及第2988號），經本院改依通常程序審理，本院判
決如下：
    主    文
乙○○幫助意圖為自己不法之所有，以詐術使人將本人之物交付
，未遂，處有期徒刑貳月，如易科罰金，以新臺幣壹仟元折算壹
日，減為有期徒刑壹月，如易科罰金，以新臺幣壹仟元折算壹日
；又幫助意圖為自己不法之所有，以詐術使人將本人之物交付，
處有期徒刑月，如易科罰金，以新臺幣壹仟元折算壹日，減為
有期徒刑壹月又拾伍日，如易科罰金，以新臺幣壹仟元折算壹日
。應執行有期徒刑貳月，如易科罰金，以新臺幣壹仟元折算壹日
。
    犯罪事實
一、乙○○可預見出賣自己帳戶供他人使用，其帳戶將淪為他人
    用以行詐欺犯罪之工具，仍基於縱使有他人持其請領之金融
    帳戶以詐欺取財，亦不違背其本意之幫助詐欺之犯意，於民
    國（下同）96年3月初至同年月21日間之某日，在臺中市○○路○段附近，將其所有上海商業銀行臺中分行帳號00000
    000000000號帳戶（下稱乙○○上海銀行帳戶）之存摺、提
    款卡、印章及密碼，以新臺幣（下同）5千元之代價，出售
    予不詳姓名之人，俟不詳姓名之人取得上開帳戶後，即基於
    意圖為自己不法所有之詐欺犯意，於96年3月21日上午某時
    ，以電話向丙○○佯稱：若欲領取已中獎獎項，需依指示匯
    款39萬6千元至上揭乙○○上海銀行帳戶等語，惟丙○○因
    前已遭詐騙多次，發覺有異，而未匯款，嗣經丙○○於同日
    報警而查獲上情。
二、乙○○可預見出賣自己帳戶供他人使用，其帳戶將淪為他人
    用以行詐欺犯罪之工具，仍基於縱使有他人持其請領之金融
    帳戶以詐欺取財，亦不違背其本意之幫助詐欺之犯意，於96
    年3月23日至3月29日間之某時，在臺中市○○路○段附近，
    將其於當日申請掛失補發存摺、印鑑及密碼之日盛商業銀行
    臺中分行帳號00 000000000000號帳戶（下稱乙○○日盛銀
    行帳戶），連同存摺、提款卡、印章及密碼，以5千元之代
    價，出賣予不詳姓名之人，而幫助他人利用此帳戶詐取他人
    財物。嗣不詳姓名之人取得上開乙○○日盛銀行帳戶後，即
    意圖為自己不法所有之詐欺犯意，於96年3月29日上午11時
    許，以電話向甲○○詐稱其帳戶遭盜用，需將存款領出後，
    存入乙○○日盛銀行帳戶云云，使甲○○陷於錯誤，誤信為
    真，而於同日匯款25萬元至乙○○日盛銀行帳戶，隨即遭提
    領一空。嗣經甲○○發覺有異，而報警查獲上情。
三、案經臺中市警察局第三分局及第四分局報請臺灣臺中地方法
    院檢察署檢察官偵查後，聲請簡易判決處刑，復經本院臺中
    簡易庭認不宜適用簡易判決程序，移由本院改行通常審理程
    序。
    理    由
一、本案證據能力之說明
    按「被告以外之人於審判外之陳述，雖不符前4條（指刑事
    訴訟法第159條之1至第159條之4）之規定，而經當事人於審
    判程序同意作為證據，法院審酌該言詞陳述或書面陳述作成
    之情況，認為適當者，亦得為證據」，又「當事人、代理人
    或辯護人於法院調查證據時，知有第159條第1項不得為證據
    之情形，而未於言詞辯論終結前聲明異議，視為有前項之同
    意」，刑事訴訟法第159條之5第1項、第2項亦有明文。本件
    被告就檢察官提出之證據之證據能力，均未於言詞辯論終結
    前聲明異議，自視為同意，合先敘明。
二、訊據被告乙○○對於有出售上海銀行帳戶、日盛銀行帳戶之
    幫助詐欺取財未遂、幫助詐欺取財犯行固不否認，惟辯稱：
    2本帳戶係同時交出去的云云，惟查：
（一）被害人丙○○此部分遭詐欺取財未遂、甲○○遭詐欺取財
      等情，業據被害人丙○○於警詢、告訴人甲○○於警詢指
      訴歷歷，復有乙○○上海銀行帳戶、乙○○日盛銀行帳戶
      之開戶資料、乙○○日盛銀行帳戶之歷史交易查詢表、告
      訴人甲○○所有之臺北富邦銀行匯款委託書附卷可稽，足
      見被告申請之上開金融帳戶，確實供不詳姓名之人為詐騙
      之匯款帳戶。
（二）再按刑法上之故意，分為直接故意（確定故意）與間接故
      意（不確定故意），「行為人對於構成犯罪之事實，明知
      並有意使其發生者」為直接故意。「行為人對於構成犯罪
      之事實，預見其發生而其發生並不違背其本意者」為間接
      故意；而間接故意與有認識的過失之區別，在於二者對構
      成犯罪之事實雖均預見其能發生，但前者對其發生並不違
      背其本意，後者則確信其不發生。且幫助犯之成立，以行
      為人主觀上認識被幫助者正欲從事犯罪或係正在從事犯罪
      ，且該犯罪有既遂之可能，而其行為足以幫助他人實現構
      成要件者，即具有幫助故意，並不以行為人確知被幫助者
      係犯何罪名為必要。至於行為人在正犯實施犯罪前為幫助
      行為者，則構成事前幫助犯。茲查：
    １衡諸常情，今日一般人至金融機關如銀行、郵局等開設帳
      戶使用，係極為方便容易且迅速之事，苟有使用金融存款
      帳戶之正當用途，自以使用其本人或可信賴之親友申請之
      帳戶，最為便利安全，且苟非具意圖以他人帳戶從事不法
      用途，並藉以逃避查緝，自無使用他人帳戶之理。是依一
      般人通常之知識、經驗，均應知任意提供自己帳戶予無信
      賴關係之他人使用，易致他人藉該帳戶取得不法犯罪所得
      ，且欲以之隱匿帳戶內資金之實際取得人之身分；被告係
      年逾23歲之成年人，對此自難諉為不知。
    ２近來竊車恐嚇取財及利用「刮刮樂」等名義詐欺取財之犯
      罪類型層出不窮，該等犯罪，多數均係利用他人帳戶作為
      恐嚇取財或詐欺所得財物之出入帳戶，並經媒體廣為披載
      ，被告縱使並不確知所提供之帳戶，係遭他人用以對被害
      人詐欺取財，亦無法確知取得帳戶之人係以何種方法於何
      時地為詐欺取財之具體內容，惟對於其所提供之上揭帳戶
      ，將遭人作為詐欺取財犯行所得財物匯入及提領之工具使
      用，應有概括之認識，且可預見其發生，竟仍同意提供，
      顯對帳戶供他人取得不法犯罪所得之用，亦不違背其本意
      ，且其無確信帳戶不至遭利用為犯罪之用，仍將帳戶以出
      售方式提供他人，足認被告基於幫助犯罪之不確定故意。
（三）再查，被告於96年3月23日有親自至日盛銀行辦理其持有
      之乙○○日盛銀行帳戶之存摺、印鑑掛失補發及密碼登錄
      等情，亦據被告於本院自承不諱（本院卷第22頁），並有
      乙○○日盛銀行帳戶之印鑑卡、密碼登錄申請書（附於警
      卷），再參以被害人甲○○係於96年3月29日始遭詐騙而
      匯款25萬元至乙○○日盛銀行帳戶，亦據證人甲○○於警
      詢陳明在卷，足認被告應係於96年3月23日取得其持有之
      日盛銀行帳戶之補發存摺、印鑑、密碼後，及甲○○於96
      年3月29日遭詐騙前，始出售其所有之乙○○日盛銀行帳
      戶；然查，被害人丙○○係於96年3月21日即接獲不詳姓
      名之人來電對其詐騙，要求其匯款至乙○○上海銀行帳戶
      等情，亦有證人丙○○之96年3月21日之警詢筆錄在卷可
      佐，足認不詳姓名之詐騙之人，於96年3月21日之前，即
      已取得乙○○上海銀行帳戶，被告顯應係於96年3月初至
      同年3月21日間之某時，已將自己所有之乙○○上海銀行
      帳戶出售予不詳姓名之人，是被告出售上開乙○○上海銀
      行帳戶、乙○○日盛銀行帳戶應分係96年3月初至3月21日
      之間之某時、96年3月23日至同年3月29日之間之某時之不
      同時間所出售，並非一行為同時地同時出售上揭乙○○上
      海銀行帳戶、乙○○日盛銀行帳戶。被告猶辯稱：2本帳
      戶係同時交出去的云云，顯非可採。
    本件事證明確，被告上揭犯行堪予認定。
三、查被告乙○○僅參與提供金融機關帳戶予他人供詐欺取財使
    用，並無證據證明其有參與詐欺取財之行為，或與本件詐欺
    取財之詐騙之人有犯意聯絡，是被告乙○○基於幫助之意思
    ，參與詐欺取財構成要件以外之行為，為幫助犯，核被告乙○○如犯罪事實一所為，係犯刑法第30條第1項、第339 條
    第3項、第1項之幫助詐欺取財未遂罪；如犯罪事實二所為，
    係犯刑法第30條第1項、第339條第1項之幫助詐欺取財既遂
    罪。再被告所為犯罪事實一之幫助犯行部分，該不詳姓名之
    正犯，已著手於詐欺取財犯行之實行而不遂，為未遂犯，爰
    依法減輕其刑；又被告基於幫助意思，先後交付乙○○上海
    銀行帳戶、乙○○日盛銀行帳戶予不詳姓名之人，而先後2
    次幫助不詳姓名之成年人犯上開詐欺取財未遂罪、上開詐欺
    取財罪，均為從犯，依刑法第30條第2項之規定，均減輕其
    刑，並就犯罪事實一部分遞減之。再被告上開2犯行，犯意
    各別，行為互殊，應予分論併罰，公訴人認被告上開2犯行
    係成立想像競合犯云云，惟被告並非基於一出售帳戶之幫助
    行為而觸犯上開2罪名，已如前述，是公訴人所認顯係有誤
    。爰審酌被告先後2次，同意提供帳戶供他人非法使用，助
    長他人犯罪風氣，又被害人丙○○未匯款至被告帳戶內，另
    被害人甲○○遭詐騙金額而匯款至被告帳戶之金額為25萬元
    ，並考被告本身未實際參與本件詐欺取財之犯行，責難性較
    小，暨其犯後態度等一切情狀，各量處如主文所示之刑，並
    諭知易科罰金之折算標準。再中華民國96年罪犯減刑條例業
    於96年7月4日公布，並自96年7月16日施行，該條例第2、3
    條分別明文規定：「犯罪在中華民國96年4月24日以前者，
    除本條例另有規定外，依下列規定減刑：三、有期徒刑、拘
    役或罰金，減其刑期或金額二分之一」，「下列各罪，經宣
    告死刑、無期徒刑或逾有期徒刑一年六月之刑者，不予減刑
    ：十五、刑法第339條」等語，查本件被告所犯上揭幫助詐
    欺取財未遂罪、幫助詐欺取財罪之犯罪時間，均係在96年4
    月24日以前，且本件宣告刑為有期徒刑1年6月以下，非屬上
    揭減刑條例第3條規定不予減刑之情形，故依上開規定，本
    院應減其有期徒刑2分之1，並諭知易科罰金之折算標準，及
    定其應執行之刑及諭知易科罰金之折算標準。
據上論斷，應依刑事訴訟法第452條、第299條第1項前段，刑法
第30條第1項、第2項、第339條第1項、第3項、第25條第2項、第
41 條第1項前段、第51條第5款，刑法施行法第1條之1，中華民
國96年罪犯減刑條例第2條第1項第3款、第7條、第9條、第10條
第1項，判決如主文。
中　　華　　民　　國　　96　　年　　12　　月　　25　　日
                刑事第十庭    審判長法  官  賴妙雲
                                    法  官  江奇峰
                                    法  官  黃家慧
以上正本證明與原本無異。
如不服本判決，應於收受送達後10日內向本院提出上訴書狀（應
敘述具體理由並附繕本）。
上訴書如未敘述理由，應於上訴期間屆滿後20日內補提理由書於
本院。
                                    書記官  陳靖騰
中　　華　　民　　國　　96　　年　　12　　月　　25　　日
